臺灣桃園地方法院刑事判決　　　　　　　 96年度易字第153號
公　訴　人　台灣桃園地方法院檢察署檢察官
被　　　告　甲○○
　　　　　　　　　　　3樓
　　　　　　　　　　（現另案於臺灣嘉義監獄鹿草分監執行中
上列被告因違反毒品危害防制條例案件，經檢察官提起公訴（95
年度毒偵字第2427號），被告於本院準備程序進行中，就被訴事
實為有罪之陳述，經本院告知簡式審判程序意旨，並聽取公訴人
及被告之意見後，本院合議庭裁定由受命法官獨任依簡式審判程
序審理，並判決如下：
    主  文
甲○○施用第二級毒品，處有期徒刑伍月，如易科罰金，以（銀
元）佰元即新台幣玖佰元折算壹日。扣案之含第二級毒品甲基
安非他命成分之殘渣袋壹個、玻璃球貳支均沒收銷燬之。
    事  實
一、甲○○前於民國九十四年間因施用毒品案件，經本院以九十
    四年度毒聲字第六六三號裁定送觀察、勒戒後，認為有繼續
    施用毒品之傾向，再經本院以九十四年度毒聲字第九三九號
    裁定送戒治處所施以強制戒治，至九十五年一月六日認無繼
    續強制戒治必要而釋放出所，由台灣桃園地方法院檢察署檢
    察官於九十五年二月十五日以九十五年度戒毒偵字第三四號
    為不起訴處分確定。
二、甲○○猶不思戒斷毒癮，於前開強制戒治執行完畢釋放後五
    年內，基於施用第二級毒品甲基安非他命之犯意，於九十五
    年四月二十七日凌晨四時許，進入位於桃園縣中壢市○○路
    二二號貝多芬賓館三０六室後，旋以將第二級毒品甲基安非
    他命放置於其所有之玻璃球內再以火燒烤使之產生煙霧後吸
    食之方式，施用第二級毒品甲基安非他命一次。嗣於九十五
    年四月二十七日十二時許，為警於上址查獲並起出其所有、
    供其施用毒品所餘之含第二級毒品甲基安非他命成分殘渣袋
    一個、玻璃球二支。
三、案經桃園縣政府警察局中壢分局報由台灣桃園地方法院檢察
    署檢察官偵查後起訴。
    理  由
一、程序部分：
    (一)本件被告甲○○所犯係死刑、無期徒刑或最輕本刑為三年
      以上有期徒刑以外之罪，亦非屬高等法院管轄第一審之案
      件，其於準備程序中就被訴事實為有罪之陳述，經本院告
      知簡式審判程序之旨，並聽取當事人意見後，經本院合議
      庭依刑事訴訟法第二百七十三條之一第一項規定裁定由受
      命法官獨任進行簡式審判程序，此合先敘明。
    (二)另按犯罪事實具有連續性或繼續性者，在實體上為一罪，
      在訴訟法上為同一客體，具有不可分割性，故檢察官雖就
      其犯罪事實之一部起訴，依刑事訴訟法第二百六十七條之
      規定，其效力及全部，而其效力及於全部之何一時點，如
      係經言詞辯論之有罪判決，其確定判決既判力之時點，當
      以最後審理事實法院宣示判決時為準，因最後審理事實法
      院宣示判決後始行發生之事實，非該法院所得審判，即為
      該案判決之既判力所不能及（最高法院八十二年度第四次
      刑事庭會議決議可資參照）；而刑事簡易判決因其不經言
      詞辯論，故並不經宣示判決程序，不經宣示之裁判必經合
      法送達始生效力，故應以最初送達之日期為既判力之時點
      （八十六年度高等法院座談會決議可資參照）。查本件被
      告前於九十五年一月二十三日十五時許、同年一月二十五
      日二十一時許，連續施用第二級毒品甲基安非他命之犯行
      ，而經本院於九十五年四月七日以九十五年度桃簡字第七
      四０號簡易判決判處有期徒刑三月，如易科罰金以（銀元
      ）三百元折算一日，該判決書於九十五年四月二十六日送
      達予檢察官親收，另於同年四月二十日送達至被告住所即
      桃園縣桃園市○○街二之一號三樓，因未獲會晤本人，亦
      無受領文書之同居人或受僱人，因而將之寄存在桃園縣政
      府警察局桃園分局龍安派出所，並作送達通知書二份，一
      份黏貼於應受送達人住居所處所門首，另一份置於該送達
      處所信箱或其他適當位置，已合法送達於被告，此有送達
      證書影本二份在卷可考，並經本院依職權調閱前開案卷核
      閱無誤，是依刑事訴訟法第六十二條規定準用民事訴訟法
      第一百三十八條第二項規定，就被告送達部分，自寄存之
      日起，經十日（即九十五年五月一日）發生送達效力，遠
      較檢察官收受判決之時為晚，揆諸前開說明，該九十五年
      度桃簡字第七四０號簡易判決之既判力應以最初送達之日
      期即九十五年四月二十六日檢察官收受判決之日為準。被
      告於此之後所犯本案九十五年四月二十七日凌晨四時許所
      為之施用第二級毒品甲基安非他命之犯行，當非前案（九
      十五年度桃簡字第七四０號）既判力效力所及，合先敘明
      。
二、訊據被告甲○○對於上揭時、地施用第二級毒品甲基安非他
    命之事實，迭於警詢、偵訊及本院審理時均坦承不諱，而被
    告為警查獲後所採集之尿液檢體，經送請台灣檢驗科技股份
    有限公司以酵素免疫分析法初步檢驗，再佐以氣相層析質譜
    儀分析法確認檢驗結果確呈嗎啡陽性反應，此有該公司出具
    之濫用藥物尿液檢驗報告、桃園縣政府警察局中壢分局被採
    尿人姓名編號對照表、職務報告各一份附卷可稽；而被告於
    九十五年四月二十七日遭警查獲之際，警方所扣得被告自承
    為其所有之塑膠袋一個、玻璃球二支，經送請行政院衛生署
    管制藥品管理局鑑定結果，均檢出第二級毒品甲基安非他命
    成分，此有該局出具之管檢字第０九五０００五六八九號鑑
    定書存卷可查，在在足認被告上開任意性自白確與事實相符
    ，應堪採信。
三、而被告甲○○前於九十四年間因施用毒品案件，經本院以九
    十四年度毒聲字第六六三號裁定送觀察、勒戒後，認為有繼
    續施用毒品之傾向，再經本院以九十四年度毒聲字第九三九
    號裁定送戒治處所施以強制戒治，至九十五年一月六日認無
    繼續強制戒治必要而釋放出所，由台灣桃園地方法院檢察署
    檢察官於九十五年二月十五日以九十五年度戒毒偵字第三四
    號為不起訴處分確定等情，有臺灣高等法院被告前案紀錄表
    、臺灣桃園地方法院檢察署刑案資料查註紀錄表、全國施用
    毒品案件紀錄表各一份在卷足稽，被告於前開強制戒治執行
    完畢釋放後之五年內，再犯本件毒品危害防制條例第十條第
    二項之罪，已經證明，應依法論科。
四、查被告行為後，刑法及刑法施行法部分條文業經修正公布，
    並均於九十五年七月一日施行。修正後刑法第二條第一項之
    規定，係規範行為後法律變更所生新舊法律比較適用之準據
    法，於修正後刑法施行後，應適用修正後刑法第二條第一項
    規定之「從舊從輕」之原則為比較；修正後刑法第二條第二
    項，則為同條第一項之特別規定，於修正後刑法施行後，關
    於非拘束人身自由之保安處分，應依修正後刑法第二條第二
    項之規定，適用裁判時之法律。又修正後刑法第三十五條，
    乃刑之重輕之法定次序與標準，應適用裁判時之修正後刑法
    第三十五條之規定。修正後刑法第二條第一項係採「從舊從
    輕」原則，適用最有利於行為人之法律。既曰法律，自較刑
    之範圍為廣；除法律有特別規定者（如修正後刑法第二條第
    二項非拘束人身自由之保安處分適用裁判時法，修正後刑法
    施行法第九條之三規定之情形），應依其規定；或事關執行
    之緩刑之宣告，或犯罪在刑法修正施行前，自首在刑法施行
    後之自首部分，或程序之規定（程序從新，如刑法第四十條
    沒收宣告之程序規定），應適用裁判時之修正後刑法之規定
    外；依修正後刑法第二條第一項比較時，應就罪刑有關之共
    犯、未遂犯、連續犯、牽連犯、結合犯以及累犯加重、自首
    減輕暨其他法定加減原因（如身分加減）與加減例等一切情
    形，綜其全部之結果而為比較後，予以整體適用，不能割裂
    而分別適用有利益之條文。關於易科罰金之折算標準、易服
    勞役之折算標準及期限、罰金與死刑是否併予執行、多數有
    期徒刑定應執行之刑時之最高刑期之限制等之修正，事涉行
    為人易刑折算標準金額之多寡與期限之長短及定執行刑時能
    否就罰金刑併予執行或有期徒刑定應執行之刑時最高度之限
    制，亦均屬依修正後刑法第二條第一項所應比較適用法律之
    範圍。拘束人身自由之保安處分，並非屬修正後刑法第二條
    第二項規定應適用裁判時法之範圍，除有特別規定者外，亦
    屬應依修正後刑法第二條第一項比較適用之法律；從刑附屬
    於主刑，除法律有特別規定者外，依主刑所適用之法律（以
    上參考最高法院九十五年五月二十三日刑事庭第八次會議決
    議及最高法院二十四年上字第四六三四號、二十四年上字第
    五二九二號、二十七年上字第二六一五號判例）。其次，法
    律有變更而須為新、舊法之比較以定其適用之目的，厥唯保
    障行為人之既有法律地位不致因法律之修正而惡化或受到更
    不利益之結果並兼謀行為人之利益，此為最高之價值，非必
    斤斤於法律體系適用之完整性，況或基於法規之性質，如程
    序性之法律、事涉執行之緩刑規定，依法理係均應適用新法
    ，或因法律另有規定，如修正後刑法第二條第二項規定「非
    拘束人身自由之保安處分係適用裁判時之法律」，修正後刑
    法施行法第三條之一第二項規定「於九十四年一月七日刑法
    修正施行前犯併合處罰數罪中之一罪，且該數罪均符合第四
    十一條第一項得易科罰金之規定者，適用九十年一月四日修
    正之刑法第四十一條第二項規定」，即有此情形係一律適用
    行為時法之舊法，由是可見遇有法律修正而須選擇適用新法
    或舊法時，須依法規之性質或視法律是否另有規定決之，在
    選法適用時，本即寓有可據個別之特性而割裂分別適用新法
    或舊法之容許性，至數項經修正之法律須整體比較以同其新
    、舊法之適用俾維持法律體系之完整性，核係各該法律在適
    用上因具「依附及相互關聯」之特性使然，非屬新、舊法應
    比較利、弊藉資保障行為人之既有法律地位兼謀其利益之立
    法意旨所必然。準此以解，就罪、刑有關之規定諸如共犯、
    未遂犯、連續犯、牽連犯、結合犯以及累犯加重、自首減輕
    暨其他法定加減原因（如身分加減）與加減例等一切情形，
    應綜其全部之結果而為比較後，予以整體適用，不能割裂而
    分別適用有利益之條文，固如前述，惟究其緣由，實係著眼
    於因各該規定皆涉及犯罪之態樣、階段、罪數、法定刑得或
    應否加、減暨加減之幅度，並進而影響法定刑或處斷刑之範
    圍，換言之，各該罪、刑之規定須經綜合考量整體適用後，
    方能據以限定法定刑或處斷刑之範圍，嗣始得於該範圍內為
    一定刑之宣告，易詞以言，個別宣告刑雖屬單一之結論，然
    實係經綜合考量整體適用各相關罪、刑規定之所得，因之，
    宣告刑所據以決定之各相關罪、刑規定，顯具適用上之「依
    附及相互關聯」之特性，自須同其新、舊法之適用，第查，
    「易刑」或「定執行刑」係規範宣告刑得或應如何執行之法
    律，核屬為刑之宣告後始生應否適用問題之規定，非屬宣告
    刑所據以決定因而須先行確定如何適用新、舊之法規，依其
    性質，在未為刑之宣告前亦無可能確定應否適用而預先選定
    須適用新或舊法，復無此必要，不寧唯是，該規定所涵攝之
    「小前提」係「宣告刑」，猶與罪、刑規定涵攝之「小前提
    」為「歷史社會事實」迥異，職是，「易刑」及「定執行刑
    」之規定，不論涵攝之「小前提」、決定應否適用之階段及
    適用後所得之法律效果，與罪、刑之規定皆不相侔，與之顯
    不具適用上之「依附及相互關聯」之特性，依前述，要毋須
    與罪、刑之規定同其新、舊法之適用，自得秉其本身之性質
    而各據應涵攝之「小前提」為新、舊、利、弊之比較後個別
    定其法律之適用。茲首就與本案有關且於為刑之宣告前須先
    行及連帶確定應如何適用之法律修正情形列述如下：
    (一)刑法第十一條原規定「本法總則於其他法令有刑罰之規定
      者，亦適用之。但其他法令有特別規定者，不在此限。」
      ，經修正為「本法總則於其他法律有刑罰或保安處分之規
      定者，亦適用之。但其他法律有特別規定者，不在此限。
      」，亦即為使法規範明確，將「法令」修正為「法律」以
      符合法律保留及罪刑法定原則，復就解釋上認為「有刑罰
      之規定」包含保安處分部分亦予以明文化，是以此一修正
      並未涉及實體國家刑罰權之有無暨其範圍之更迭，非屬與
      罪、刑有關且須與之整體依修正後刑法第二條第一項之規
      定為新、舊法比較以同其適用之「法律變更」，惟本條修
      正之目的既為符法律保留及罪刑法定原則暨規範明確性之
      要求，當以修正後之規定較能契合刑罰之本質兼更具規範
      之實質妥當性暨進步性，因之，基於「法與時轉則治」之
      理念，此部分自應適用修正後規定。
    (二)至於新修正刑法第五十七條關於科刑時應審酌之事項，其
      中修正後刑法第五十七條第七款「犯罪行為人與被害人之
      關係」，係將修正前同法第八款「犯人與被害人『平日』
      之關係」之「平日」一語刪除，擴大犯罪行為人與被害人
      在犯罪行為上之關係，亦屬科刑時應予考慮之標準。修正
      後同法第八款並增列「犯罪行為人違反義務之程度」，此
      均屬法院就刑之裁量審認標準之明文化（最高法院九十五
      年五月二十三日第八次刑庭會議決議亦同此意旨），毋須
      依修正後刑法第二條第一項規定為利、弊之比較，附此說
      明。
五、核被告甲○○所為，係犯毒品危害防制條例第十條第二項之
    施用第二級毒品罪。被告施用前、後所為持有第二級毒品甲
    基安非他命之低度行為，應為其施用之高度行為所吸收，不
    另論罪。爰審酌被告前已因相同犯行，業經觀察、勒戒並強
    制戒治之處遇，且曾獲不起訴處分之寬典，猶未能使其知所
    省惕，根絕施用毒品惡習，再為本件施用第二級毒品之罪，
    足徵其沾染毒品甚深，施用期間非短，惟念其本件所犯屬自
    戕行為，暨其動機、目的、手段、品行、生活狀況、智識程
    度等一切情狀，量處如主文所示之刑。次查，刑法易科罰金
    之規定亦經修正，修正前刑法第四十一條第一項前段規定：
    「犯最重本刑為五年以下有期徒刑以下之刑之罪，而受六個
    月以下有期徒刑或拘役之宣告，因身體、教育、職業、家庭
    之關係或其他正當事由，執行顯有困難者，得以一元以上三
    元以下折算一日，易科罰金。」，此折算標準並應適用修正
    前罰金罰鍰提高標準條例第二條規定，就其原定數額提高為
    一百倍折算一日，亦即被告行為時之易科罰金折算標準，應
    以銀元一百元以上三百元以下之數額折算一日，經換算為新
    臺幣，則應以新臺幣三百元以上九百元以下折算一日。惟九
    十五年七月一日施行之刑法第四十一條第一項前段規定：「
    犯最重本刑為五年以下有期徒刑以下之刑之罪，而受六個月
    以下有期徒刑或拘役之宣告者，得以新臺幣一千元、二千元
    或三千元折算一日，易科罰金」，於同日並廢除罰金罰鍰提
    高標準條例第二條之規定，亦即係以新台幣一千元、二千元
    或三千元折算一日，比較之下，修正後之規定顯非較有利於
    行為人，依修正後刑法第二條第一項前段規定，此部分應適
    用行為時法，爰依修正前刑法第四十一條第一項前段、修正
    前罰金罰鍰提高標準條例第二條規定，併諭知對被告所宣告
    之刑之易科罰金折算標準。扣案殘留微量第二級毒品甲基安
　　非他命成分之殘渣袋一個、玻璃球二支，因內含之甲基安非
　  他命係屬第二級毒品，又與其附著之殘渣袋、玻璃球難以析
    離，是不論屬被告與否，應依毒品危害防制條例第十八條第
    一項前段規定，併諭知沒收銷燬之。
六、據上論斷，應依刑事訴訟法第二百七十三條之一第一項、第
    二百九十九條第一項前段，毒品危害防制條例第十條第二項
    、第十八條第一項前段，修正後刑法第十一條前段、第二條
    第一項前段，修正前刑法第四十一條第一項前段，修正前罰
    金罰鍰提高標準條例第二條，判決如主文。
本案經檢察官郝中興到庭執行職務。
中　　華　　民　　國　　96　　年　　3 　　月　　21　　日
                      台彎桃園地方法院刑事第十一庭
                          法　官　何俏美
以上正本證明與原本無異。
如不服本判決，應於送達後10日內，向本院提出上訴狀。
                          書記官  陳淑瓊
中　　華　　民　　國　　96　　年　　3 　　月　　22　　日
附錄本件論罪科刑法條全文
毒品危害防制條例第10條
施用第一級毒品者，處六月以上五年以下有期徒刑。
施用第二級毒品者，處三年以下有期徒刑。
毒品危害防制條例第18條
查獲之第一、二級毒品及專供製造或施用第一、二級毒品之器具
，不問屬於犯人與否，均沒收銷燬之；查獲之第三、四級毒品及
製造或施用毒品之器具，無正當理由而擅自持有者，均沒入銷燬
之。但合於醫藥、研究或訓練之用者，得不予銷燬。
前項合於醫藥、研究或訓練用毒品或器具之管理辦法，由法務部
會同行政院衛生署定之。
